【裁判字號】    92,上訴,1674
【裁判日期】    920822
【裁判案由】    毒品危害防制條例
【裁判全文】
臺灣高等法院刑事判決                          九十二年度上訴字第一六七四號
    上  訴  人  臺灣桃園地方法院檢察署檢察官
    被      告  甲○○
    選任辯護人  劉哲睿律師
右上訴人因被告毒品危害防制條例案件，不服臺灣桃園地方法院九十年度重訴字第四
二號，中華民國九十二年三月十一日第一審判決（起訴案號：臺灣桃園地方法院檢察
署九十年度偵字第九九三九號），提起上訴，本院判決如左：
    主  文
原判決撤銷。
甲○○持有第一級毒品，處有期徒刑貳年拾月，扣案之第一級毒品海洛因捌包（驗後
淨重共計貳佰柒拾玖公克）、第二級毒品安非他命捌包（驗後淨重共計貳佰點伍肆公
克）均沒收銷燬之。
    事  實
一、甲○○前有妨害自由、違反肅清煙毒條例及竊盜等前科（尚不構成累犯），其明
    知海洛因、安非他命分別屬毒品危害防制條例第二條第一項第一款及第二款所規
    定之第一級毒品及第二級毒品，不得持有，竟於民國九十年六月十一日十九時許
    ，同時持有第一級毒品海洛因及第二級毒品安非他命；嗣於九十年六月十一日二
    十三時三十分許，經警接獲密報在桃園縣桃園市○○路一八二號八樓九之三室前
    走廊當場查獲，並扣得其持有之第一級毒品海洛因八包（驗後淨重共計二七九公
    克）、第二級毒品安非他命八包（驗後淨重共計二００‧五四公克）。
二、案經桃園縣警察局平鎮分局報請臺灣桃園地方法院檢察署檢察官偵查起訴。
     理  由
一、被告甲○○於警訊、偵查、原審及本院，均坦承其持有前揭事實欄所述第一級毒
    品海洛因及第二級毒品安非他命被當場查獲等情不諱，惟另辯稱：扣案海洛因及
    安非他命係伊於查獲當日，以新台幣（下同）六十萬元之代價，在台北縣土城市
    向一名陳姓男子所購得，係供自己吸食之用云云。
二、經查：
（一）查扣之白粉八包，經送法務部調查局鑑定結果，均含第一級毒品海洛因成分，
      其中白粉四包合計淨重一二九‧八一公克（包裝重十二‧八八公克），純度三
      五‧五六％，純質淨重四六‧一六公克；另白粉四包合計淨重一四九‧一九公
      克（包裝重七‧三六公克），純度六九‧七三％，純質淨重一０四‧０三公克
      ，八包總計淨重二七九公克，有該局（九十）陸（一）字第九０一七四五一二
      號及（九十）陸（一）字第九０一七四五一一號鑑定通知書各一紙在卷（偵查
      卷第五十五、五十六頁）。而扣案之疑似安非他命八包，經送內政部警政署刑
      事警察局鑑定結果，均檢出第二級毒品甲基安非他命成份，合計總毛重二０八
      ‧七三公克，總淨重二０一‧０三公克，共取０‧四九公克鑑驗，總餘二００
      ‧五四公克，有該局九十年八月二十八日刑鑑字第九０六六六號鑑驗通知書影
      本一紙附卷（偵查卷第八十頁）。足認被告甲○○為警查獲時，所持有之白粉
      及疑似安非他命各八包，確係第一級毒品海洛因及第二級毒品安非他命無訛。
（二）至於扣案物品來源，被告於警局初訊及偵查之初即供認：除注射針筒二支係伊
      所有外，其餘物品均係乙○○於九十年六月十一日十九時許，在平鎮市○○路
      連同咖啡色手提包交予伊，伊有打開查看，亦知其內裝有毒品，而自己所施用
      之毒品則係在平鎮保齡球館向綽號「小林」之瘦高男子所購買；嗣又改稱：扣
      案毒品係伊以六十萬元，至台北縣土城市，向陳姓男子所購得供己吸用云云；
      惟查該證人乙○○經通緝到案後，於原審到庭供稱未曾交付上開毒品予被告等
      語，且除被告一人之指述外，並無其他任何佐證證明乙○○確交付上開毒品予
      被告，乙○○並經臺灣桃園地方法院檢察署檢察官以九十一年度偵緝字第六二
      號不起訴處分確定，有該不起訴處分書可稽，足見上開毒品並非乙○○所交付
      。又依偵查卷附法務部調查局九十年十月二十九日（九０）陸（一）字第9006
      9094號函所載，一般人一次施用海洛因劑量達二００毫克時，可能有致死之危
      險，而海洛因成癮者每日之最高安全劑量不過零點陸公克（六００毫克），本
      件扣案海洛因純質淨重一０四‧０三公克，另有甲基安非他命總淨重二０一‧
      ０三公克，顯逾一般人為吸用而持有之通常數量甚多；被告自承以打零工及賣
      傢俱為業，是否有此財力，已堪質疑，而被告就此雖指稱伊分向其母吳曾梅妹
      、其兄吳家金各借得二十萬元以購買毒品云云，然經原審傳喚證人吳曾梅妹、
      吳家金到庭，並與被告隔離訊問後，其等三人就借貸及交付現金地點竟供述不
      一，足見所供各節無非附和之詞，並無可採，足見被告所辯：扣案毒品係伊買
      來單純供己施用云云，亦難採信。
    綜上所述，被告應係受不詳姓名人委託保管而持有上開扣案海洛因及安非他命，
    被告除自己原有施用毒品之行為外，應另有持有上開毒品之犯意與行為，本件事
    證明確，被告犯行洵堪認定，應予依法論科。
三、核被告甲○○所為，係犯毒品危害防制條例第十一條第一項之持有第一級毒品罪
    ，及同條第二項之持有第二級毒品罪。被告同時持有第一級毒品海洛因及第二級
    毒品安非他命，為想像競合犯，應依刑法第五十五條之規定，從一重之持有第一
    級毒品罪處斷。
四、公訴意旨雖認被告係犯毒品危害防制條例第四條第一項販賣第一級毒品及第二項
    販賣第二級毒品罪嫌。惟按犯罪事實應依證據認定之，無證據不得推定其犯罪事
    實，刑事訴訟法第一百五十四條定有明文；又事實之認定，應憑證據，如未能發
    現相當證據，或證據不足以證明，自不能以推測或擬制之方法，以為裁判基礎（
    參照最高法院四十年臺上字第八六號判例），且為刑事訴訟法上證明之資料，無
    論其為直接證據或間接證據，均須達於通常一般之人均不致於有所懷疑，而得確
    信其為真實之程度，始得據為有罪之認定，若其關於被告是否犯罪之證明未能達
    此程度，而有合理性懷疑之存在，致使無從形成有罪之確信，根據「罪證有疑，
    利於被告」之證據法則，即不得遽為不利於被告之認定（參照最高法院七十六年
    臺上字第四九八六號判例）。本件被告堅決否認有何販賣海洛因、安非他命之意
    圖；按販賣第一、二級毒品罪，行為人主觀上需有販賣營利之意圖，然稽之全案
    卷證，並未見任何足以認定被告有意圖販賣營利之積極證據。證人即查獲警員徐
    利行於原審到庭證稱：當時有線報指出被告有吸食以及持有毒品，因而循線查獲
    本案，但線報並未指出被告有販賣毒品等語在卷；況本件除數量龐大之海洛因及
    安非他命各八包扣案外，僅另扣得注射針筒二支、湯匙二支、削尖吸管一支等物
    ，並無查獲任何分裝之包裝紙、塑膠袋、磅秤等販毒常用工具，或帳冊、通訊電
    話號碼以供佐證，此顯與一般毒品販售之情形有間；足徵被告所辯無販賣毒品意
    圖等語，尚非全然不可採信。本件既查無證據足認被告有何公訴人所指販賣毒品
    犯行，自難僅因其持有大量之海洛因及安非他命，即遽認其有販賣之意圖。惟起
    訴之犯罪事實，與本院認定之基本社會事實相同，起訴法條應予變更。
五、原審以被告罪證明確，據以論罪科刑，固非無見。惟查：原判決僅依被告一人之
    供述，即認定上開毒品為乙○○所寄放，其認定事實尚有未當。檢察官上訴意旨
    認被告涉販賣毒品犯行、及原判決漏未於主文諭知被告持有第二級毒品安非他命
    罪名，雖無理由，惟原判決既有上開可議之處，即屬無可維持，應由本院予以撤
    銷改判。
六、查本件扣案毒品為數甚多，被告所犯持有毒品情節不輕，爰審酌被告前有事實欄
    所載多次前科紀錄，素行已屬不良，其犯罪之動機、目的、手段、持有毒品之數
    量及犯後態度等一切情狀，量處如主文所示之刑，以資懲儆。
七、扣案之第一級毒品海洛因八包（驗後淨重共計二七九公克）、第二級毒品安非他
    命八包（驗後淨重共計二○○‧五四公克），均係查獲之毒品，應依毒品危害防
    制條例第十八條第一項前段之規定沒收銷燬之。至另扣案之注射針筒二支、湯匙
    二支、削尖吸管一支、小旅行袋一只等物，則與本件被告所犯之持有犯行，並無
    直接關係，又非屬違禁物，自不予宣告沒收，併予敘明。
據上論斷，應依刑事訴訟法第三百六十九條第一項前段、第三百六十四條、第二百九
十九條第一項前段、第三百條，毒品危害防制條例第十一條第一項、第二項、第十八
條第一項前段、刑法第十一條前段、第五十五條，判決如主文。
本案經檢察官鄭富銘到庭執行職務。
中      華      民      國    九十二    年      八      月    二十二    日
                              臺灣高等法院刑事第二十庭
                                  審判長法  官  葉  麗  霞
                                        法  官  李  春  地
                                        法  官  陳  晴  教
右正本證明與原本無異。
檢察官如不服本判決，應於收受送達後十日內向本院提出上訴書狀，其未敘述上訴之
理由者並得於提起上訴後十日內向本院補提理由書（均須按他造當事人之人數附繕本
）。
被告不得上訴。
                                        書記官  郭  台  發
中      華      民      國    九十二    年      八      月    二十五    日
附錄：本案論罪科刑法條全文
毒品危害防制條例第十一條第一項、第二項
持有第一級毒品者，處三年以下有期徒刑、拘役或新台幣五萬元以下罰金。
持有第二級毒品者，處二年以下有期徒刑、拘役或新台幣三萬元以下罰金。
持有專供製造或施用毒品之器具者，處一年以下有期徒刑、拘役或新台幣一萬元以下
罰金。


司法院資訊處製作；財團法人民間司法改革基金會備份。
